【裁判字號】    97,消債更,25
【裁判日期】    971016
【裁判案由】    更生事件
【裁判全文】
臺灣雲林地方法院民事裁定            97年度消債更字第25號
聲  請  人  甲○○
上列當事人因消費者債務清理事件聲請更生，本院裁定如下：
    主  文
聲請駁回。
聲請費用由聲請人負擔。
    理  由
一、按債務人與金融機構協商成立者，不得聲請更生或清算，但
    因不可歸責於己之事由，致履行顯有重大困難者，不在此限
    ；本條例施行前，債務人依金融主管機關協調成立之中華民
    國銀行公會會員辦理消費金融案件無擔保債務協商機制與金
    融機構成立之協商，準用前項之規定，消費者債務清理條例
    第151 條第5 項、第6 項分別定有明文。又聲請更生或清算
    不合程式或不備其他要件者，法院應以裁定駁回之，但其情
    形可以補正者，法院應定期間先命補正，復為同條例第8 條
    所明定。
二、本件聲請人向本院聲請更生，固主張：其名下僅有汽車兩部
    （已停牌），又長年無業，因揹負多家金融機構信用卡、消
    費借貸債務，總計金額新台幣（下同）678,989 元，有不能
    清償債務情事；另其為本件聲請前，已提出債權人清冊，以
    書面向最大債權金融機構請求共同協商債務清償方案，經雙
    方達成協議，其所積欠金融機構之債務總計為1,120,672 元
    ，由其分80期，免息，每月繳納14,008元清償，惟其僅於95
    年6 、7 月份有工作，其餘時間均在待業中，該協商條件已
    大大超過其負擔能力，是顯因非可歸責於其事由，致履行原
    協商條件有重大困難，茲為保障雙方權益，為此聲請准予開
    始更生程序云云；並提出財產及收入狀況說明書、債權人清
    冊、聲請人戶籍謄本、受扶養親屬戶籍謄本、「消費金融案
    件無擔保債務協商」簽約通知、協商協議書、聲請人95、96
    年度綜合所得稅各類所得資料清單、聲請人全國財產稅總歸
    戶財產歸屬查詢清單、日常生活支出證明文件、受扶養人王
    榮國民身分證及身心障礙手冊、存摺節影本等件為佐。
三、查，聲請人提出本件更生聲請前，已於民國95年6 月22日依
    金融主管機關協調成立之中華民國銀行公會會員辦理消費金
    融案件無擔保債務協商機制與參與協商之金融機構，就其所
    負總債務額1,120,672 元，達成自95年7 月起，分80期，每
    月10日以14,008元，依各債權銀行債權金額比例無息清償各
    筆債務，至全部清償為止乙節，已據其提出協議書（含無擔
    保債務還款計劃表）影本1 份在卷為證，固堪信為實實。又
    聲請人主張：其長期失業，名下並無任何高價資產，現仍積
    欠金融機構信用卡、無擔保借款債務額總計678,989 元無力
    清償，爰依法聲請更生云云，雖亦據其提出95、96年度綜合
    所得稅各類所得資料清單、存摺節影本、債權人清冊、全戶
    戶籍謄本、聲請人財產歸屬資料清單等件為佐。惟本件聲請
    人於95年6 月9 日與金融機構協商償還債務方案時，其負債
    金額既曾高達1,120,672 元，而至97年5 月22日提出本件更
    生聲請時，聲請人自承其全部負債金額僅餘678,989 元（見
    聲請人提出之協議書【含無擔保債務還款計劃表】及債權人
    清冊所載），在短短不到兩年期間內，聲請人已將負債清償
    幾近一半，則聲請人猶仍主張：其名下並無高價資產，且在
    95年及96年兩年間僅工作兩個月，收入無多，無力履行前揭
    協商清償方案，故而聲請更生云云，恐非實情。其次，聲請
    人既曾於95年6 、7 月間至雲林縣老人長期照護協會工作並
    有收入，顯見其有工作能力至灼，聲請人有工作能力郤不外
    出謀職，任令閒賦，自斷經濟來源，其行止亦屬可議。執此
    ，聲請人主張其因有不可歸責於己之事由，致履行原定協商
    條件顯有重大困難云云，已無可取。再者，聲請人主張：其
    每月共需必要生活費及扶養支出計11,888元，並據其提出電
    信收據、水費收據、電費收據、受扶養人王榮國民身分證
    及身心障礙手冊等件為佐。惟聲請人對其次子王榮（79年
    1 月9 日生）本即負有法定扶養義務，是本件聲請人在95年
    6 月26日與金融機構協商達成分期清償債務前，茍若有支付
    扶養費用（不論金額多寡）及個人家用開銷，則上開負擔在
    聲請人與金融機構協商債務清償方案時，自不免會列入考量
    。準此，聲請人縱與金融機構協商達成債務清償方案後，仍
    續對上揭人等支付扶養費用，亦不會因而增加聲請人之負擔
    。故嗣後聲請人以其需負擔王榮扶養費用，致其清償能力
    降低為由，進而毀諾不按其與金融機構原協商條件履行，亦
    難謂為有據。此外，債務人又未能提出其係因不可歸責於己
    之事由，致履行上開協議內容顯有重大困難之證據，是本件
    債務人聲請更生，既違背消費者債務清理條例第151 條第6
    項之規定，且上開欠缺又屬無從補正，依上說明，自應駁回
    其更生之聲請，爰裁定如主文。
中    華    民    國    97    年    10    月    16    日
                  民事第一庭    法      官  蔣得忠
上為正本係照原本作成
如不服本裁定，應於裁定送達後10日內，以書狀向本院提出抗告
，並繳納抗告費新臺幣1千元
中    華    民    國    97    年    10    月    16    日
                                書  記  官  賴成育


司法院資訊處製作；財團法人民間司法改革基金會備份。
